臺灣基隆地方法院民事判決　　　　　　　100年度訴字第309號
原　　　告　張來娣
訴訟代理人　林達傑律師
被　　　告　郭朝洲
訴訟代理人　羅聖乾律師
上列當事人間請求損害賠償事件，本院於民國100年10月20日言
詞辯論終結，判決如下：
    主      文
被告應給付原告新臺幣貳拾伍萬貳仟捌佰元，及自民國一百年三
月十一日起至清償日止，按週年利率百分之五計算之利息。
原告其餘之訴駁回。
訴訟費用由被告負擔百分之十六，餘由原告負擔。
本判決命被告給付部分，得假執行；但被告如以新台幣貳拾伍萬
貳仟捌佰元為原告預供擔保，得免為假執行。
原告其餘假執行之聲請駁回。
    事實及理由
一、本件原告起訴主張：
(一)被告郭朝洲於民國99年8月31日晚間7時5分許，騎乘車號885
    -CFR號重型機車(下稱被告機車)，沿基隆市安樂區○○○路
    ，由基隆市區往萬里方向行駛，行經基隆市安樂區○○○路
    海關倉庫前時，本應注意車前狀況，並隨時採取必要之安全
    措施，且依當時屬夜間有照明光線、路面無缺陷且視距良好
    ，客觀上並無不能注意之情事，竟疏未注意車前狀況，並隨
    時採取必要之安全措施，致撞擊同向前方手推手推車之原告
    張來娣，原告因而倒地並受有右側遠端脛骨、腓骨骨折之傷
    害。爰本於侵權行為法律關係提起本訴，請求被告賠償原告
    所受損害。
(二)原告請求被告賠償之各項金額如下：
  1.相當看護費用之損害：
    原告因本件車禍致右側遠端脛骨、腓骨骨折，自99年8月31
    日起至同年9月6日止接受手術(7日)，並醫囑術後3個月(90
    日)，需專人24小時照顧，且原告迄起訴日(即100年3月10日
    )止，仍由親友繼續擔任全日看護之工作，合計197日，以1
    日之看護費用2,000元計算，被告應給付看護費394,000 元
    。
  2.不能工作之損害：
    原告於本件車禍，行動受限，無法自理生活，並醫囑術後宜
    休養6個月，故原告自99年8月31日起6個月內不能工作，以
    原告原來從事資源回收之工作，每月平均收入至少30,000元
    計算，因此受有不能工作之損害187,000元。
  3.精神賠償：
    原告因本件車禍受傷，致右側遠端脛骨、腓骨骨折，行動不
    便，身體及心理上遭受之痛苦、煎熬實難言喻，更已留下難
    以抹滅之衝擊及陰影，故請求被告賠償慰撫金1,000,000元
    。
  4.以上合計共1,581,000元。
(三)併為聲明：被告應給付原告1,581,000元，及自刑事附帶
    民事訴訟起訴狀繕本送達原告翌日即100年3月11日起至清償
    日止，按週年百分之5計算之利息。原告願供擔保，請准
    宣告假執行。
二、被告對於上開時、地，因其駕駛過失，致原告受有上開傷勢
    固不爭執，惟抗辯：原告就本件車禍之發生與有過失；又原
    告應提出證據證明其於案發前確有月收入3萬元；原告實際
    亦未支出看護費用，且1日以2千元計算過高；再者，原告請
    求精神上慰撫金之數額亦屬過高等語。並聲明：原告之訴駁
    回，如受不利益判決，願供擔保，請准宣告假執行。
三、本院得心證之理由：
(一)被告應負侵權行為損害賠償責任─
    原告主張被告於上開時、地，駕駛被告機車，本應注意車前
    狀況，並隨時採取必要之安全措施，且依當時並無不能注意
    之情事，竟疏未注意車前狀況，並隨時採取必要之安全措施
    ，迨發現同向在其前方手推手推車之原告時，煞車不及，致
    撞擊原告，原告因而倒地而受有右側遠端脛骨、腓骨骨折之
    傷害，此為被告所不爭執，且被告所涉與本件民事事件屬同
    一事實之刑法過失傷害犯行，業由臺灣基隆地方法院檢察署
    檢察官偵查後提起公訴，並經本院基隆簡易庭於100年3月18
    日以100年度基交簡字第115號號刑事判決判處被告拘役40
    日，被告不服上訴，經本院刑事庭於100年8月17日以100年
    度交簡上字第18號刑事判決諭知上訴駁回，併緩刑二年而告
    確定，業經本院依職權調借該案刑事案件卷宗核閱屬實，原
    告此部分之主張，自堪信實。被告既有上開駕駛過失，且其
    過失行為與原告所受傷害間，具有相當因果關係，是被告對
    於原告自應負侵權行為損害賠償責任。
(二)原告就本件車禍亦與有過失─
    被告抗辯原告就本件車禍之發生亦與有過失等語，然此為原
    告所否認。惟按人力行駛車輛之3輪以上手推車屬於慢車，
    而3輪以上慢車未依規定向直轄市、縣（市）政府辦理登記
    ，領取證照，不得行駛道路；又慢車不得擅自變更裝置，並
    應保持煞車、鈴號、燈光及反光裝置等安全設備之良好與完
    整，道路交通管理處罰條例第69條第1項第2款第1目、道路
    交通安全規則第115條、第119條第1項分有明文。本院觀諸
    本院100年度基交簡字第115號號過失傷害案件全卷，原告於
    車禍發生時，所推手推車為4輪鐵製之人力推車，且該手推
    車未經辦理登記及領取證照等情，業經原告於該刑事案件陳
    述明確，復有現場照片附於該案卷可稽，足見原告所推之手
    推車屬於道路交通管理處罰條例所稱之慢車，因該手推車未
    經辦理登記及領取證照，則原告應注意不得推該手推車行駛
    於道路。縱因上開路段之人行道無法通行手推車，原告亦應
    注意避免使該手推車成為道路障礙，且在手推車上裝設反光
    裝置，提醒其他用路人之注意，而依卷附現場照片觀之，本
    件車禍發生地點之機車專用道與人行道間，尚有相當之空間
    ，原告為避免成為道路障礙，自應緊靠人行道旁之路面行駛
    ，惟原告於該刑事案件自承車禍發生前，其推手推車行駛於
    機車專用道內之情，顯見原告未緊靠道路右側行駛，原告確
    有疏未注意緊靠道路右側行駛，避免成為道路障礙，且未在
    手推車上裝設反光裝置，導致本件車禍之發生，是原告就本
    件車禍事故之發生亦有過失，該刑事案件確定判決所認定之
    事實亦同此見解。是被告抗辯原告就本件車禍之發生，亦有
    過失，堪予採信。
(三)原告因本件車禍所受之損害額─
    按「因故意或過失，不法侵害他人之權利者，負損害賠償責
    任。」「不法侵害他人之身體或健康者，對於被害人因此喪
    失或減少勞動能力或增加生活上之需要時，應負損害賠償責
    任。」「不法侵害他人之身體、健康、名譽、自由、信用、
    隱私、貞操，或不法侵害其他人格法益而情節重大者，被害
    人雖非財產上之損害，亦得請求賠償相當之金額。」民法第
    184條第1項前段、第193條第1項、第195條第1項前段分別定
    有明文。本件被告應負侵權行為損害賠償之責，已如前述，
    從而原告依前揭法條之規定，訴請被告賠償其損害，即屬於
    法有據。茲於原告聲明範圍內，審酌其請求損害賠償範圍應
    否准許，茲分述如下：
  1.相當看護之費用：
    原告主張其因本件車禍致右側遠端脛骨、腓骨骨折，自99年
    8 月31日起至本件起訴日即100年3月10日止，需專人24小時
    照顧，合計197日，以1日之看護費用2,000元計算，被告應
    給付看護費394,000元。此雖為被告所否認，並辯稱：原告
    實際並未支出看護費用，且1日看護費用以2千元計算過高等
    語。惟：親屬代為照顧被害人之起居，固係基於親情，但
    親屬看護所付出之勞力並非不能評價為金錢，雖因二者身份
    關係而免除被害人之支付義務，惟此種基於身份關係之恩惠
    ，自不能加惠於加害人。故由親屬看護時雖無現實看護費之
    支付，仍應認被害人受有相當於看護費之損害，得向上訴人
    請求賠償，始符公平原則，有最高法院94年臺上字第1543號
    判決可資參照。行政院國軍退除役官兵輔導委員會台北榮
    民總醫院(下稱榮民總醫院)於100年9月21日出具之診斷證明
    書醫師囑言欄明載「…手術後參個月需人協助照料。」等語
    ，且榮民總醫院看護員全日之照護費用為每日2,200元,亦有
    榮民總醫院100年8月1日北總復字第1000018492號函1件可稽
    ，是原告主張原告因本件車禍致右側遠端脛骨、腓骨骨折，
    自99年8月31日起至同年9月6日止接受手術(7日)，並於術後
    3 個月(90日)，合計97日，需專人24小時照顧，以1日之看
    護費用2,000元計算，被告應給付看護費194,000元，自應照
    准，被告抗辯原告實際並未支出看護費用，且1日看護費用
    以2千元計算過高等語，即無可採。原告雖另請求其後100
    日之看護費用，然「病患張來娣之兩膝有嚴重退化性關節炎
    變化，乃長期退化性病變之結果，應與車禍無關…另因下背
    痛於本部接受復健治療，依據X光檢查報告亦屬於腰椎退化
    性病變…至於照護時間需時多久，若其腰椎與雙膝關節之退
    化性病變仍持續存在，則病患仍需要持續生活照顧。」亦有
    榮民總醫院上開函文可參。是榮民總醫院出具之上開診斷證
    明書明載「…手術後參個月需人協助照料。」等語，乃係針
    對本件車禍之右側遠端脛骨、腓骨骨折，依醫學專業所作成
    之評估，至於原告迄起訴日止仍需專人全日照料，乃係源於
    原告固有之兩膝及腰椎退化性病變，而該退化性病變，乃長
    期退化性病變，而與本件車禍並無關聯，是本件當然僅能以
    原告因本件車禍致右側遠端脛骨、腓骨骨折之傷勢作為判斷
    之依據，不能再滲雜原告其他固有之退化性病變因素，而榮
    民總醫院就上開骨折之專業判斷係術後3個月需專人照顧，
    是原告另請求其後100日之看護費用，即乏依據，尚難照准
    。
  2.不能工作之損害：
    原告主張其因本件車禍，行動受限，無法自理生活，並醫囑
    術後宜休養6個月，故原告自99年8月31日起6個月內不能工
    作，以原告原來從事資源回收之工作，每月平均收入至少
    30,000元計算，因此受有不能工作之損害187,000元。然此
    為被告所否認，且原告始終無法提出每月平均收入至少3萬
    元之證明，本院復查詢稅務電子閘門資料，原告在97至99年
    亦無任何財產收入，有稅務電子閘門資料查詢表1件可稽，
    原告既未能證明其在本件車禍前有任何薪資或營業收入，縱
    因本件車禍而於6個月內無法自理生活及工作，亦難據此請
    求不能工作之損害187,000元，是原告此部分之請求，自難
    准許。
  3.精神慰撫金：
    按慰撫金之多寡，應斟酌雙方之身分、地位、資力與加害之
    程度及其他各種情形核定相當之數額，亦即金額是否相當，
    自應依實際加害情形與被害人所受之痛苦及雙方之身分、地
    位、經濟狀況等關係決定之。本件原告因被告之侵權行為，
    受有上揭傷害，經住院治療、手術，術後行動、生活起居仍
    極度不便，且依原告之年齡更加速原告體力之流失，無論肉
    體及精神上均受有痛苦，原告自得請求精神慰藉金。本院斟
    酌原告之年齡、傷勢、身心所受折磨及審酌兩造之身分、地
    位、經濟能力等一切情狀，認原告請求之非財產上損害賠償
    即慰撫金1,000,000元，尚嫌過高，應予核減為300,000元，
    始屬公允，逾此數額之請求，則無理由。
  4.從而，原告因本件傷害所受之損失合計494,000元(計算式：
    194,000＋300,000＝494,000）。
(四)被告扣除原告與有過失比例後實際應賠償之金額─
    按損害之發生或擴大，被害人與有過失者，法院得減輕賠償
    金額，或免除之；且前開規定，於被害人之代理人或使用人
    與有過失者，準用之，民法第217條第1項、第3項分別規定
    甚明。而上開規定之目的，在謀求加害人與被害人間之公平
    ，故在裁判上法院得以職權減輕或免除之（最高法院85年台
    上字第1756號判例參照）。原告就本件車禍之發生與有過失
    ，已如前述，本院自得依前揭規定，依聲請適用過失相抵之
    法則，減輕被告之賠償金額。本院審酌如上所述之原告與被
    告就本件車禍發生之原因力強弱與過程之輕重程度，及兩造
    應負之注意義務情節等一切情狀，認為原告與被告於本件車
    禍事故之發生各應負擔百分之60及百分之40之過失責任為適
    當。故本件原告得請求賠償之金額為296,400元（計算式：4
    94,000元×0．6＝296,400）。再扣除被告之前已給付原告
    之看護等費用43,600元，被告尚應給付原告252,800元。
五、從而，被告本於侵權行為之法律關係，請求原告給付252,80
    0元，及自刑事附帶民事訴訟起訴狀繕本送達原告翌日即100
    年3月11日起至清償日止，按週年百分之5計算之法定遲延利
    息，為有理由，應予准許。至原告逾此所為請求，為無理由
    ，應予駁回。
六、兩造陳明願供擔保請准宣告假執行及免為假執行，就原告勝
    訴部分，核本件判決諭知之給付，為未逾50萬元，依據民事
    訴訟法第389條第1項第5款規定，應由本院依職權宣告假執
    行，至被告免為假執行之聲請，則無不合，爰酌定相當之擔
    保金額准許之。而原告其餘之訴既經駁回，所為假執行之聲
    請亦失所附麗，應併予駁回。
七、本件雖屬刑事附帶民事訴訟經移送民事庭而免納裁判費用，
    然於本件審結後或可能有鑑定費用、證人旅日費、公示送達
    登載新聞紙等之訴訟費用產生，故仍有諭知兩造負擔訴訟費
    用比例之必要，附予敘明。
八、據上論結，原告之訴為一部有理由、一部無理由，依民事訴
    訟法第79條、第87條第1項、第390條第2項、第392條第2項
    ，判決如主文。
中    華    民    國   100    年    11    月    3     日
                  民事庭法  官  徐世禎
以上正本係照原本作成。
對於本件判決如有不服，應於收受送達後20日內向本院提出上訴
書狀，敘述上訴之理由，上訴於臺灣高等法院，並按他造當事人
之人數附具繕本。如委任律師提起上訴者，應一併繳納上訴審裁
判費。
中    華    民    國   100    年    11    月    3     日
                        書記官  陸清敏